【裁判字號】    95,上訴,1047
【裁判日期】    951205
【裁判案由】    違反毒品危害防制條例
【裁判全文】
臺灣高等法院臺南分院刑事判決        95年度上訴字第1047號
上  訴  人
即  被  告  甲○○
                      (
指定辯護人  本院公設辯護人  丙○○
上列上訴人因違反毒品危害防制條例案件，不服臺灣嘉義地方法
院95年度訴字第311號中華民國95年8月22日第一審判決（起訴案
號：臺灣嘉義地方法院檢察署95年度偵字第727 號），提起上訴
，本院判決如下：
    主  文
上訴駁回。
    事  實
一、甲○○意圖營利基於販賣第1級毒品海洛因之犯意、販賣第2
    級毒品甲基安非他命之概括犯意，先後於下列時地為販賣毒
    品之犯行（轉讓第一、二級毒品部分因被告未上訴而確定）
    ：
  (一)於民國（下同）95年1月16日23時34分許，由莊順政以00000
    00000號行動電話，撥打甲○○所使用之0000000000 號（原
    審誤載為0000000000號）行動電話，購買海洛因，並約在嘉
    義縣朴子市財團法人長庚紀念醫院嘉義分院附近道路，由甲
    ○○販賣海洛因1包，價格新臺幣（下同）1,000元予莊順政
    。
  (二)甲○○自94年10、11月某日起至95年1 月17日止，連續販賣
    甲基安非他命共5次予乙○○，價格均為500元。
  (三)嗣於95年1 月17日11時30分許，在甲○○上揭居處為警持搜
    索票當場查獲甲○○、莊順政、乙○○，並扣得甲○○所有
    供販賣、轉讓毒品所用之海洛因21包、甲基安非他命6 包、
    電子秤1台、夾鍊袋274個（大夾鍊袋20個、中夾鍊袋96個、
    小夾鍊袋158個）。
二、案經嘉義縣警察局朴子分局報請臺灣嘉義地方法院檢察署檢
    察官偵查起訴。
    理  由
一、訊據上訴人即被告甲○○對於上揭販賣毒品之犯行均矢口否
    認，辯稱：伊沒有販賣海洛因給莊順政，也沒有賣毒品給乙
    ○○云云。惟查：
  (一)按被告以外之人於偵查中向檢察官所為之陳述，除顯有不可
    信之情況者外，得為證據。刑事訴訟法第159 條之1第2項定
    有明文。查被告及辯護人對於證人莊順政、乙○○於檢察官
    依法訊問並命具結之證詞，並未指出有何顯有不可信之情況
    ，從而其等此部分之證述，均有證據能力。
  (二)被告上揭事實欄一(一)之犯罪事實，業據證人莊順政於偵查及
    原審審理時結證綦詳（見偵卷第89頁、原審卷第89頁），證
    人莊順政於原審審理時結證稱：伊以0000000000電話跟被告
    聯繫，被告的電話是0000000000，或是另1 支0954開頭的電
    話，伊於95年1月16日晚上10點多、11 點左右打給被告，過
    了約半小時左右過去向被告拿海洛因。伊向被告買毒品當天
    是從後壁鄉住家出發，然後開車到約定地點等語。被告雖否
    認0000000000為他所持用，惟查證人呂祈興於偵查中證稱：
    「0000000000號電話是許哲嘉的，她（被告）之前都是留支
    電話給我，我打過大去都是她男朋友接，她還有另外一支電
    話，但她大部分是用這支手機與我聯絡，我手機是00000000
    00。」，證人許哲嘉於偵查中證稱：「0000000000號電話是
    我的，但在認識被告之後都是她在用。」，「我95年1月5日
    入獄。」（見偵卷第97頁）被告亦自認稱：「0000000000號
    電話是許哲嘉的，但給我用。」（見偵卷第98頁），故莊順
    政買毒之對象應是被告無訛。況莊順政稱；「被告是開淺木
    色的MAICH 汽車。」（見偵卷第93頁），被告於偵查及本院
    亦承認開淺木色的MAICH 汽車。證人許哲嘉亦稱被告開淺木
    色的MAICH汽車（見偵卷第97-98頁及本院備程序筆錄），
    故證人莊順政應無誤認之虞。是被告販賣海洛因1 次予莊順
    政，其販賣海洛因之所得為1, 000元。
  (三)被告上揭事實欄一(二)之犯罪事實，則經證人乙○○於偵查中
    結證明確（見偵卷22頁、原審卷第32頁），乙○○雖於原審
    及本院詰問中否認購買毒品，供稱：「我有拿五次，但被告
    叫我把錢收回去。」（見原審卷第75頁），「我要向他買，
    我放錢在那裡，但被告並沒有收。」（見本院審判筆錄第5
    頁），惟乙○○承認賣便當給被告有收錢，如被告給乙○○
    安非他命未收錢，則便當價錢比安非他命便宜甚多，何以乙
    ○○要收錢？可見被告應有收錢。乙○○又稱她在檢察官訊
    問時頭昏，又說有憂鬱症云云，惟查證人於檢察官95年5月9
    日檢察官訊問時明白陳述向被告買五次安非他命, 每次五百
    元（原審卷第32頁），並承認該次訊問她意識清楚等情（見
    原審卷第72頁），是乙○○所稱被告未拿錢，應係迴護被告
    之詞，未可採信。故被告販賣甲基安非他命次5次予乙○○
    ，價格均為500元，販賣甲基安非他命之所得為2,500元。
  (四)此外另有搜索扣押筆錄1份、照片20張在卷足參。而扣案疑
    似海洛因之白粉21包、疑似甲基安非他命之白粉6包，分別
    送鑑定結果各含有海洛因、甲基安非他命成分，海洛因驗餘
    淨重合計16.90公克、甲基安非他命（含塑膠袋6個）驗餘重
    量合計2.236公克，此有法務部調查局95年3月23日調科壹字
    第180002217號鑑定通知書、行政院衛生署管制藥品管理局
    管檢字第0950003014號鑑定書各1份在卷足憑。此外，並有
    第1級毒品海洛因21包、第2級毒品甲基安非他命6包、電子
    磅秤1個、夾鍊袋274個（大夾鍊袋20個、中夾鍊袋96個、小
    夾鍊袋158個）等扣案可資佐證。
  (五)莊順政、乙○○於95年1月17日為警查獲並採尿送驗，均呈
    毒品之陽性反應。莊順政因施用海洛因，經原審以95年度訴
    字第201號判決，判處有期徒刑6月確定；乙○○因施用海洛
    因、甲基安非他命，經原審以95年度毒聲字第106號裁定送
    觀察、勒戒後，認無繼續施用毒品傾向釋放，並經臺灣嘉義
    地方法院檢察署檢察官於95年6月30日以95年度毒偵字第200
    號為不起訴處分確定等情，有其等臺灣高等法院被告全國前
    案紀錄表各1份附卷足參，足見莊順政有施用海洛因，乙○
    ○有施用海洛因、甲基安非他命以抵癮之需求，莊順政、乙
    ○○因而存在向被告購買毒品之動機。
  (六)參以我國查緝毒品之施用或販賣一向執法甚嚴，對於販賣毒
    品者尤科以重度刑責，又販賣毒品既係違法行為，當非可公
    然為之，亦無公定價格，且容易分裝並增減份量，而每次買
    賣之價量，可能隨時依雙方關係深淺、資力、需求量及對行
    情之認知、來源是否充裕、查緝是否嚴謹、購買者被查獲時
    供述購買對象之可能風險之評估等情形，而異其標準，非可
    一概而論；而買受毒品之人通常亦無法探知販毒者賺取利潤
    幾何，是販賣毒品之利得，除販毒者坦承犯行或價量俱臻明
    確外，委難察得實情，販賣之人從價差或量差中牟利之方式
    雖異，其意圖營利之販賣行為則同一。是以因海洛因、甲基
    安非他命量微價高，販賣者率有利益可圖，被告販賣毒品予
    莊順政、乙○○，如無利益可得，被告又豈會甘冒遭警查獲
    可能處以重刑之風險而如此作為，則被告雖否認有販賣海洛
    因、甲基安非他命之犯行，而無可查證其賣出確實賺取之差
    價，惟依前所述，被告販賣海洛因、甲基安非他命當有意圖
    營利之犯意甚明。綜上所述，足認被告有販賣海洛因、甲基
    安非他命之犯行。
  (七)按證人之陳述有部分前後不符，或相互間有所歧異時，究竟
    何者為可採，法院仍得本其自由心證予以斟酌，非謂一有不
    符或矛盾，即應認其全部均為不可採信；尤其關於行為動機
    、手段及結果等細節方面，證人之證言，每每因留意重點之
    不同，或對部分事實記憶欠明確，以致前後未盡相符，然其
    基本事實之陳述，若果與真實性無礙時，則仍非不得予以採
    信（最高法院著有92年度臺上字第5566號判決可資參照）。
  1.證人莊順政於原審審理之初先結證否認有向被告購買毒品之
    情，惟其嗣後則改結證稱：「（你究竟有無向被告買過海洛
    因？）有，買過一次1,000 元。」「（何時向被告購買海洛
    因？）95年1 月17日被查獲前一、兩天，確切日期我真的忘
    了。」「（當時你錢交給何人？）我拿現金1,000 元交給被
    告，當時她有收下。」「（何人拿海洛因給你？）被告本人
    ，她拿一個夾鏈袋裡面裝了一點海洛因給我。」「（現場還
    有無其他人？）沒有。」「（地點在何處？）長庚醫院後側
    道路的路旁，有兩隻石獅對面的路走到盡頭的Ｔ字路口。」
    等語，是其於原審審理時之證述前後不一致，然其於原審審
    理時已結證稱：大約今日開庭前15天至20天前，有2、3個陌
    生人去家中找伊，伊不知道他們找伊作何事，他們問阿政是
    否在家，阿政是伊的外號，當時伊告訴他們說不在家，因為
    伊不認識他們，他們也沒有出示證件，伊當然會害怕。且開
    庭前在外面就有人跟伊說要將心比心，並叫伊不要說出向被
    告買毒品，剛才法庭中間休息15分鐘的時候，伊有到法庭外
    面，這時候又有人跟伊提醒等語，足認證人莊順政係因害怕
    據實陳述會遭人報復，而於原審審理時之初故為虛偽證述，
    繼則全盤托出據實陳述，從而應以其於原審審理時最後之證
    述為可採。至其於警詢時雖未證稱有向被告購買毒品，惟其
    於原審審理時已結證稱：當時伊怕說出向被告購買毒品，被
    告會找人報復伊等語，是尚難以其未於警詢時證稱向被告購
    買毒品，即認其於偵查及原審審理時之證述不可採信。是證
    人莊順政於偵查及原審審理時證述向被告購買毒品之次數、
    價格、時間、地點、方式等均相一致，揆諸上開判決，原審
    仍得採信其證述，認定被告確有販賣海洛因之情。
  (八)證人乙○○其於原審審理時既結證稱被告有提供其甲基安非
    他命5次，與其95年5月19日第2次偵查時證述之次數相符，
    故應以被告販賣5次甲基安非他命予乙○○為可採。
  (九)綜上所述，被告前開所辯，顯係卸責之詞，不足採信。本件
    事證明確，被告販賣毒品之犯行應堪認定。
二、論罪科刑部分：
  (一)核被告所為，係犯毒品危害防制條例第4條第1項販賣第1 級
    毒品罪、同條例第4條第2項販賣第2級毒品罪。被告持有第1
    級毒品、第2 級毒品之低度行為，應為販賣之高度行為所吸
    收，均不另論罪。被告所犯上開6 罪，犯意各別，罪名有異
    ，應予分論併罰。
  (二)被告行為後，刑法於94年1月7日修正，同年2月2日公布，自
    95年7月1日施行，刪除刑法第56條連續犯及修正刑法第33條
    第5款關於法定刑有罰金刑之罪之規定。本件被告之犯行，
    因行為後新法業已刪除連續犯之規定，此刪除雖非犯罪構成
    要件之變更，但顯已影響行為人刑罰之法律效果，自屬法律
    有變更，依新法第2條第1項前段規定，比較新、舊法結果，
    仍應適用較有利於被告之行為時法律即舊法論以連續犯。被
    告先後多次販賣第2 級毒品予乙○○之犯行，時間緊接，所
    犯構成要件相同之罪名，顯係基於概括犯意反覆為之，為連
    續犯，應論以販賣第2 級毒品罪一罪，並除其法定刑為無期
    徒刑部分依法不得加重外，均應加重其刑。又比較刑法第33
    條第5 款修正前後之規定，以修正前刑法較有利於被告，依
    刑法第2條第1項前段之規定，應適用修正前刑法規定。
  (三)又按刑法第59條規定，犯罪之情狀可憫恕者，得酌量減輕其
    刑，同法第57條規定，科刑時應審酌一切情狀，尤應注意左
    列事項（共10款）為科刑重輕之標準，兩條適用上固有區別
    ，惟所謂「犯罪之情狀」與「一切情狀」云云，並非有截然
    不同之領域，於裁判上酌減其刑時，應就犯罪一切情狀（包
    括第57條所列舉之10款事項），予以全盤考量，審酌其犯罪
    有無可憫恕之事由（即判例所稱有特殊之原因與環境等等，
    在客觀上足以引起一般同情，以及宣告法定低度刑，是否猶
    嫌過重），以為判斷。故適用第59條酌量減輕其刑時，並不
    排除第57條所列舉10款事由之審酌，惟其程度應達於確可憫
    恕，始可予以酌減（最高法院70年度第6次 刑事庭會議決議
    參照）。本件被告雖有前述販賣毒品之犯行，然其販賣海洛
    因予莊順政1次、販賣甲基安非他命予乙○○5次，所得共計
    3,500 元，是其犯罪情節尚非重大，其惡性與犯罪情節核與
    大量走私進口或長期販賣毒品之所謂「大盤」、「中盤」毒
    販有重大差異，衡情如不論其情節輕重，均處以販賣第1 級
    毒品罪部分法定最低本刑無期徒刑，販賣第2 級毒品罪部分
    法定最低本刑7 年以上有期徒刑，依社會一般觀念仍有情輕
    法重之嫌，有傷人民對法律之情感，堪認其犯罪情狀尚堪憫
    恕，是其販賣第1級毒品罪、第2級毒品罪部分，爰各依刑法
    第59條之規定減輕其刑，而販賣第2 級毒品罪部分，並先加
    重後減輕其刑。查被告行為後，刑法於94年1月7日修正，同
    年2月2日公布，自95年7月1日施行，修正刑法第65條第2 項
    無期徒刑減輕其刑之規定，修正前規定：「無期徒刑減輕者
    ，為7 年以上有期徒刑。」修正後規定：「無期徒刑減輕者
    ，為20年以下15年以上有期徒刑。」是依刑法第2條第1項前
    段規定，比較新、舊法結果，仍應適用較有利於被告之行為
    時法律即舊法規定對被告較為有利，故被告販賣第1 級毒品
    罪部分，應依修正前之刑法第65條第2項規定減輕其刑。
四、原審因予適用毒品危害防制條例第4條第1項、第2項、第8條
    第1項、第2項、第18條第1項前段、第19條第1項，刑法11條
    前段、第2條第1項前段、修正前第56條、第59條、第51條第
    5 款，並審酌被告不思以正當途徑賺取金錢，竟以販賣毒品
    圖不法所得，並轉讓毒品供人施用，足以使購買施用者、受
    轉讓者導致生理及心理毒害，形成生理成癮性及心理依賴性
    ，嚴重戕害國民身心健康，危害社會治安，其無視於國家杜
    絕毒品危害之禁令，出售圖利，惡性非輕，行為之手段、販
    賣、轉讓之次數、價格、犯罪之所得，及否認犯行之犯後態
    度等一切情狀，分別量處販賣第一級毒品部分有期徒刑捌年
    ；連續販賣第二級毒品部分有期徒刑肆年陸月；並定應執行
    之刑。扣案之海洛因21包、甲基安非他命6 包，被告供承係
    其所有，惟辯稱均係其施用毒品所用，然被告否認有販賣毒
    品之犯行，則其當不可能供承扣案之毒品係其販賣毒品所用
    ，參以被告確有販賣毒品之情，已詳如前述，則上開物品既
    可供販賣之用，應屬被告供販賣毒品之犯罪所用之物甚明。
    扣案之電子秤1個、夾鏈袋274個，被告辯稱係其男友許哲嘉
    所有，惟此為證人許哲嘉於原審審理時所否認，故上開物品
    應屬被告所有無訛，且上開物品均可供分裝秤量毒品之用，
    亦屬被告供販賣、轉讓毒品所用之物甚明。扣案之海洛因21
    包、甲基安非他命6包，係屬毒品危害防制條例所稱之第1級
    毒品、第2級毒品，應依毒品危害防制條例第18條第1項前段
    之規定，宣告沒收銷燬之；而扣案之前開毒品外包裝袋27個
    、電子秤1個、夾鏈袋274個，係被告所有供販賣毒品所用之
    物，依毒品危害防制條例第19條第1 項規定，宣告沒收。另
    被告販賣海洛因所得1,000元，販賣甲基安非他命所得2,500
    元，共計3,500元，應依毒品危害防制條例第19條第1項規定
    宣告沒收之，如全部或一部不能沒收時，以其財產抵償之。
    本院核其認認事用法俱無不合，量刑亦稱妥適，被告上訴意
    旨否認犯罪，空言指摘原判決不當，為無理由，應予駁回。
據上論結，應依刑事訴訟法第368條，判決如主文。
本案經檢察官趙中岳到庭執行職務。
中    華    民    國    95    年    12    月    5     日
                  刑事第五庭    審判長法  官  楊明章
                                      法  官  顏基典
                                      法  官  楊子莊
以上正本證明與原本無異。
如不服本判決，應於收受本判決後十日內向本院提出上訴書狀。
其未敘述上訴理由者並得於提起上訴後十日內向本院補提理由書
狀（均須按他造當事人之人數附繕本）「切勿逕送上級法院」。
                                      書記官  王全龍
中    華    民    國    95    年    12    月    6     日
附錄本案論罪科刑法條全文：
毒品危害防制條例第4條第1項、第2項：
製造、運輸、販賣第一級毒品者，處死刑或無期徒刑；處無期徒
刑者，得併科新臺幣1千萬元以下罰金。
製造、運輸、販賣第二級毒品者，處無期徒刑或7年以上有期徒
刑，得併科新臺幣7百萬元以下罰金。
毒品危害防制條例第8條第1項、第2項：
轉讓第一級毒品者，處1年以上7年以下有期徒刑，得併科新臺幣
1百萬元以下罰金。
轉讓第二級毒品者，處6月以上5年以下有期徒刑，得併科新臺幣
70萬元以下罰金。


司法院資訊處製作；財團法人民間司法改革基金會備份。
